---
title: "Roots"
author: "Romanova"
date: '25 апреля 2019 г '
output: 
  html_document:
    toc: true
    toc_depth: 3
    toc_float: true
    number_sections: true
    theme: united
    highlight: tango
---

```{r setup, include=FALSE}
knitr::opts_chunk$set(echo = TRUE)
```

```{r include=FALSE}
library("Rssa")
library(ggplot2)
library(tidyr)
library(dplyr)
library(TTR)
library(forecast)
library(fpp2)
library(colorednoise)
library(mFilter)
library(graphics)
library(sarima)
library(TSA)
library(MASS)
```

# Общие вещи

Рассматриваемый ряд -- уровень женской безработицы с 1948 по 2018 год, измеренный в процентах неработающих женщин относительно всех женщин, которые имеют возможность работать.

```{r include=FALSE}
TS.data<-read.csv("Unemployment_rate women_not.csv")
colnames(TS.data)<-c("Date","Value")
TS.data<-TS.data[-853,]
```

```{r}
tsWomen<-ts(TS.data$Value, frequency = 12, start = 1948)
autoplot(tsWomen)
```


# SSA

Посмотрим на график собственных чисел всего ряда.
```{r}
Women.ssa<-ssa(tsWomen,L=420)
plot(Women.ssa)
```

График не очень приятный. Будет сложно отделить сигнал от шума (собственные числа близки).

Как показали эксперименты, сразу делать ssa для нашего ряда -- это ужас. Тренд вылезает всюду и вне очереди (как мы и ожидали, посмотрев на предыдущий график, все перемешалось. Этого можно было ожидать и на основе периодограммы, там все пики примерно одинаковой величины). И рассматривать нам придется очень много собственных векторов. Поэтому лучше сначала выделим тренд, а потом остаток разделим на периодичность и шум.

Будем применять последовательный SSA. 
Для выделения тренда возьмем небольшую длину окна.
```{r}
trend.SSA<-ssa(tsWomen,L=36)
plot(trend.SSA)
plot(trend.SSA,type="vectors",idx=1:20)
```

Первые три компоненты есть тренд. 
```{r}
plot(reconstruct(trend.SSA, groups = list(Trend=c(1:3)), 
     plot.method = "xyplot", layout = c(1,7), 
     add.residuals = FALSE, add.original = FALSE))
trend.ssa.reconstruct<-reconstruct(trend.SSA, groups = list(Trend = 1:3))
Women.trend<-trend.ssa.reconstruct$Trend
```

Переходим к анализу ряда без тренда.
```{r}
Women.detrend<-ts(tsWomen-Women.trend,frequency = 12)
Women.detrend.ssa<-ssa(Women.detrend,L=420)
```

Построим периодограмму для полученного ряда без тренда:
```{r}
spec.pgram(Women.detrend,log='no')
```

Как мы видели и раньше, присутствуют периоды 12, 6, 4, 2.4. И теперь еще немного выделились периоды 2 и 3, которых на периодограмме исходного ряда было не видно (из-за масштаба). Так что далее будем искать в том числе и пилу. И заметны повышенные низкие частоты.

```{r}
plot(Women.detrend.ssa)
```

Четыре  пары выделяются сильно. Но нет уверенности в том, что они возьмут всю периодичность (точнее, точно не возьмут, хотя бы потому, что мы теперь обнаружили больше периодов в ряде). Но сначала разберемся с очевидными.
```{r}
plot(Women.detrend.ssa, type = "paired", idx = 1:12, plot.contrib = FALSE)
```

```{r}
parestimate(Women.detrend.ssa, groups = list(1:2,3:4,5:6,7:8,9:10,11:12), method = "esprit")
```

Первые 4 периодики не вызывают сомнений. Две последние и выглядят странно, и периоды у них странные.

```{r}
plot(wcor(Women.detrend.ssa, groups = 1:50),
          scales = list(at = c(10, 20, 30,40,50)))
```

Также отчетливо выделяются 4 периодики. Но нам этого не достаточно.
Сначала попробуем выведать все, что можно, из матрицы взвешенных корреляций. На ней можно заметить квадратики, особо не коррелирующие с остальными, но имеющие уже не очень большой вклад. Это пары 32-33 и 36-37. Также выделяется 19 и 46 компонента, они не коррелируют с остальными (только немного между собой).

Возможно, компоненты 19 и 46 -- это две пилы. Посмотрим, как они выглядят:
```{r}
plot(Women.detrend.ssa, type = "vectors", idx = c(19,46), plot.contrib = FALSE)
```

Удостоверимся:
```{r}
parestimate(Women.detrend.ssa, groups = list(19,46), method = "esprit")
```

19 похожа на пилу, а 46 смесь чего-то (имеет сильную модуляцию).

Проверим теперь пары 32-33 и 36-37.
```{r}
plot(Women.detrend.ssa, type = "paired", idx = 32:37, plot.contrib = FALSE)
```

```{r}
parestimate(Women.detrend.ssa, groups = list(32:33,36:37), method = "esprit")
```

Периоды этих парочек выглядят правдоподобно: 3 и 2.4. Такие периоды для нас актуальны. 
```{r}
plot(reconstruct(Women.detrend.ssa, groups = list(32:33,36:37)),
     plot.method = "xyplot", layout = c(1,2),
     add.residuals = FALSE, add.original = FALSE)
```

Берем все рассмотренные компоненты в сезонность (они описывают периоды 6,12, 4, 2.4, 3, 2):
```{r}
Women.detrend.reconstruct <- reconstruct(Women.detrend.ssa,
                      groups = list(Seasonality = c(1:8,19,46,32:33,36:37)))
```

Периодограмма остатка:
```{r}
Women.noise<-ts(Women.detrend-Women.detrend.reconstruct$Seasonality,frequency = 12)
spec.pgram(Women.noise, log="no")
```

Все еще остались периоды 12, 6 и 4.

Снова посмотрим на матрицу взвешенных корреляций:
```{r}
plot(wcor(Women.detrend.ssa, groups = 1:50),
          scales = list(at = c(10, 20, 30,40,50)))
```

Заметим, что компоненты 20-21,23-24,25-26 образуют блок компонент, которые коррелируют между собой, но не коррелируют с другими.
```{r}
plot(Women.detrend.ssa, type = "paired", idx = c(20,23,25), idy = c(21,24,26), plot.contrib = FALSE)
parestimate(Women.detrend.ssa, groups = list(20:21,23:24,25:26), method = "esprit")
```

Похоже, что пары 20-21 и 23-24 -- это перемешавшиеся периодики с периодом 6. Пара 25-26 имеет неправдоподобный период 4.7, но при этом очень сильно коррелирует с парой 23-24. Это странно. В итоге эта пара перебивает период 4, так что ее тоже нужно брать. (возможно, при помощи iossa это тоже получится подкрутить).

Другой блок (9:18) не похож на перемешавшиеся периодики, тк коррелирует и с остальными. Однако мы до сих пор не нашли недостающую гармонику с периодом 12. Проверим периоды на всякий случай:
```{r}
parestimate(Women.detrend.ssa, groups = list(9:10,11:12,13:14,15:16,17:18), method = "esprit")
```

Пара 9:10 имеет период примерно 15. Однако, так как ближе к 12ти ничего другого нет, пробуем ее добавить и, о чудо, эта пара справляется с периодом 12. (так, видимо, тоже получилось из-за того, что гармоники перемешались)

Обновим результат.
```{r}
Women.detrend.reconstruct <- reconstruct(Women.detrend.ssa,
                      groups = list(Seasonality = c(1:8,9:10,19,20:21,23:24,25:26,32:33,36:37)))
```

Периодограмма шума:
```{r}
Women.noise<-ts(Women.detrend-Women.detrend.reconstruct$Seasonality,frequency = 12)
spec.pgram(Women.noise, log="no")
```

```{r}
plot(Women.detrend.reconstruct , add.residuals = TRUE, add.original = TRUE,
     plot.method = "xyplot",
     superpose = TRUE, auto.key = list(columns = 2))
```

# Автоматическая идентификация

Посмотрим, какие результаты дает автоматическая группировка.

Для тренда.
Частотная группировка:
```{r}
gr1 <- grouping.auto(trend.SSA, grouping.method = "pgram", groups = 1:20, base = "series",freq.bins = list(1/24), threshold = 0.95)
plot(reconstruct(trend.SSA, groups = gr1))
head(gr1)
```

Автоматическая группировка взяла первые 3 компоненты разложения в тренд. Мы поступили так же.

Кластерная группировка для ряда без тренда. Возьмем сначала в качестве компонент, из которых выбирать, с 1 по 37 компоненту. (последняя взятая нами вручную компонента -- 37, но внутри брали не все)
```{r warning=FALSE}
gr <- grouping.auto(Women.detrend.ssa, grouping.method = "wcor", groups=1:37)
head(gr,50)
```

Метод выделил 18 кластеров (мы -- 11). Также выделил одинокую пилу и большинство групп (только их здесь больше). Ну и в целом на данный момент это просто распаривание всего подряд.

Если теперь укажем желаемое количество кластеров (+1 для шума, чтобы чисто теоретически метод мог разделить так же, как мы):
```{r warning=FALSE}
gr <- grouping.auto(Women.detrend.ssa, grouping.method = "wcor", groups=1:37,nclust=12)
head(gr,50)
plot(reconstruct(Women.detrend.ssa, groups = gr),plot.method = "xyplot")
```

Наиболее очевидные вещи метод заметил. Он попарно выделил первые 4 периодики (которые мы выделили первым делом), 19 (пила) -- выделил отдельно, компоненты 20,21,23,24,25,26, которые есть смешавшиеся периодики, -- выделил в одну группу, но не разделил попарно (это и не удивительно). Выделил периодики 32:33, 36:37. 

Если считать, что если в кластере больше 2х компонент, то кластер соответствует шуму, то можно сказать, что в шум отправились компоненты 12:18, 22, 27, 30, 31, 34, 35, блок периодик 20,21,23:26 и 9,10,11 (мы брали пару 9:10, но она тоже совсем не очевидная). 

Понятно, что такой подход не способен выделить весь шум в одну компоненту в данном случае, так как сигнал в матрице взвешенных корреляций у нас разбросан (то есть не так, что сигнал в начале, а шум в конце, все вперемешку). (Поэтому если просить метод выдать 2 кластера: сезонность и шум, то совсем ерунда получается.)

Попробуем увеличть количество кластеров, вдруг еще что хорошее разделится.
```{r warning=FALSE}
gr <- grouping.auto(Women.detrend.ssa, grouping.method = "wcor", groups=1:37,nclust=15)
plot(gr)
head(gr,50)
```

Разделился скорее шум на несколько кластеров, чем периодики друг от друга. И в нашем случае  результат этой автоматической группировки почти невозможно адекватно интерпретировать. Разбито на пары, но совершенно не ясно, какие пары шум, а какие -- нет (раз в нашем случае нельзя сказать, что все, что по номеру больше -- шум). 

# Улучшение разделимости

Итак, выделили сезонность. Попробуем подкрутить, чтобы гармоники лучше разделились.
Удобнее снова смотреть на матрицу взвешенных корреляций (только сезонности).
```{r}
plot(wcor(Women.detrend.ssa, groups = c(1:8,9:10,19,20:21,23:24,25:26,32:33,36:37)),
     scales = list(at = c(1:21),labels=c(1:8,9:10,19,20:21,23:24,25:26,32:33,36:37)))
```

```{r}
plot(wcor(Women.detrend.ssa, groups = c(20:21,23:24,25:26)),
     scales = list(at = c(1:6),labels=c(20:21,23:24,25:26)))
```

Подозреваем, что  20-21,23-24,25-26 -- три  смешавшиеся гармоники.
Проблема с сильной разделимостью, собственные числа у них почти равны.
Запускаем почти для всего сигнала, так как по-отдельности хуже получается.
```{r warning=FALSE}
Wiossa<-iossa(Women.detrend.ssa, nested.groups = list(3:4,5:6,7:8,9:10,20:21,23:24,25:26,36:37))
plot(owcor(Wiossa, groups = c(20:21,23:24,25:26)),
     scales = list(at = c(1:6),labels=c(20:21,23:24,25:26)))
plot(owcor(Wiossa, groups =list(3,4,5,6,7,8,9,10,20,21,23,24,25,26,36,37),
          scales = list(at = c(1:16),labels=list(3,4,5,6,7,8,9,10,20,21,23,24,25,26,36,37))))
```

Посмотрим, как изменились обычные взвешенные корреляции:
```{r warning=FALSE}
plot(wcor(Wiossa, groups = c(1:8,9:10,19,20:21,23:24,25:26,32:33,36:37),
          scales = list(at = c(1:21),labels=c(1:8,9:10,19,20:21,23:24,25:26,32:33,36:37))))
```

Некоторые компоненты поменялись местами. Матрица взвешенных корреляций почистилась, но закоррелировались  компоненты 9:10 и 36:37. 

# Корни характеристического многочлена
## Моделированный ряд

Рассмотрим ряд $x_{n}=0.4e^{n/100}+3cos(2\pi*1/2*n)+e^{n/100}cos(2\pi*4/12*n)+2ncos(2*\pi*1/6*n)$. 

```{r}
N<-1:1000
X<-ts(0.4*exp(N/100)+3*cos(2*pi*1/2*N)+exp(N/100)*cos(2*pi*4/12*N)+2*N*cos(2*pi*1/6*N))
autoplot(X)
```

Ранг ряда равен 8 (1+1+2+4).
По порядку. Корень характеристического многочлена первого слагаемого равен $e^{1/100}\approx 1.01005$, т.е. почти единица, будет на вещественной оси чуть правее едничной окружности.
Второее слагаемое ранга 1 (частота косинуса = 1/2), это будет вещественный корень (-1).
Третье слагаемое -- экспоненциально модулированный косинус, имеет ранг 2  и два сопряженных корня, чуть вылезающие за единичную окружность (угол $2\pi/3$). Ранг четвертого слагаемого равен 4. Предполагаем, что это будет пара сопряженных комплексных корней кратности 2 (линейная функция дает кратность).
```{r}
d<-8
X.ssa<-ssa(X,L=(d+1))
l <- lrr(X.ssa,groups = list(1:d))
r <- roots(l)
Mod(r)
Arg(r)
plot(l)
```

 Корни 4го слагаемого очень близки друг к другу. Остальное все тоже совпадает с предположениями.

Чтобы попугаться, сделаем то же самое для большой длины окна (L=500) и нарисуем все корни lrr (их будет 499). 
```{r}
d<-8
X.ssa<-ssa(X,L=(500))
l <- lrr(X.ssa,groups = list(1:d))
r <- roots(l)
plot(l)
```

Сравним с тем, что выдает esprit. Возьмем $L=500$.
```{r}
X.ssa<-ssa(X,L=500)
par<-parestimate(X.ssa, groups=list(1:d), method = 'esprit')
plot(par)
print(par)
```

Вроде все так.

Тут (для удобства выпишем)""

1,2 -- $e^{n/100}cos(2\pi*4/12*n)$,  

3 -- $e^{n/100}$,

4,5,7,8 -- $2ncos(2*\pi*1/6*n)$, 

6 -- $cos(2\pi*1/2*n)=(-1)^{n}$. 

Решаем систему линейных уравнений.
```{r}
mu<-par$roots
W<-t(matrix(mu,nrow = d,ncol = d))^(1:d)
W[,7]<-W[,4]*(1:d)
W[,8]<-W[,5]*(1:d)
C<-solve(W,X[1:d])
print(C)
```

Это коэффициенты для формулы в комплексной форме. Мы генерировали через вещественную, так что и сравнивать удобнее в ней (получим далее).

Сгенерируем полученный ряд и сравним с исходным внешне:
```{r warning=FALSE}
W.full<-t(matrix(mu,nrow = d,ncol = length(N)))^N
W.full[,7]<-W.full[,4]*(1:length(N))
W.full[,8]<-W.full[,5]*(1:length(N))
X.new<-ts(W.full%*%C)
autoplot(X.new)
```

Да, очень похоже.

Попробуем сразу получать вещественные коэффициенты.
```{r}
rank<-8
len<-rank
mu<-par$roots
mu.moduli<-par$moduli
mu.periods<-par$periods
W<-matrix(nrow = len,ncol = d)
for (i in 1:rank) {
  if (mu.periods[i] == Inf)
    W[, i] <- mu.moduli[i]^(1:len)
  else if (mu.periods[i] == 2)
    W[, i] <- (-mu.moduli[i])^(1:len)
  else if (mu.periods[i] > 0)
    W[, i] <- 
      mu.moduli[i]^(1:len) * sin(2 * pi * (1:len) / mu.periods[i])
  else
    W[, i] <- 
      mu.moduli[i]^(1:len) * cos(2 * pi * (1:len) / mu.periods[i])
}
W[,7]<-W[,4]*(1:len)
W[,8]<-W[,5]*(1:len)
C<-solve(W,X[1:len])
print(round(C,digits = 4))
```

Тогда коэффициенты совпадают с тем, как мы генерировали ряд.

Добавим к сигналу шум:
```{r}
noisyX<-X+rnorm(length(X),0,1)
autoplot(noisyX)
```

Находим корни:
```{r}
d<-8
noisyX.ssa<-ssa(noisyX,L=500)
npar<-parestimate(noisyX.ssa, groups=list(1:d), method = 'esprit')
plot(npar)
print(npar)
```

Получили примерно то же, что и раньше.

Находим коэффициенты. Сразу воспользуемся вещественной формой. (Корни, соответствующие последнему слагаемому считаем кратными.)
```{r}
rank<-8
len<-length(N)
mu<-par$roots
mu.moduli<-par$moduli
mu.periods<-par$periods
W.full<-matrix(nrow = len,ncol = rank)
for (i in 1:rank) {
  if (mu.periods[i] == Inf)
    W.full[, i] <- mu.moduli[i]^(1:len)
  else if (mu.periods[i] == 2)
    W.full[, i] <- (-mu.moduli[i])^(1:len)
  else if (mu.periods[i] > 0)
    W.full[, i] <- 
      mu.moduli[i]^(1:len) * sin(2 * pi * (1:len) / mu.periods[i])
  else
    W.full[, i] <- 
      mu.moduli[i]^(1:len) * cos(2 * pi * (1:len) / mu.periods[i])
}
W.full[,7]<-W.full[,4]*(1:length(N))
W.full[,8]<-W.full[,5]*(1:length(N))
noisyC<-ginv(W.full)%*%noisyX
print(round(noisyC,digits = 4))
print(round(C,digits = 4))
```

```{r warning=FALSE}
noisyX.new<-ts(W.full%*%noisyC)
plot.ts(cbind(noisyX.new,X), plot.type = 'single', col = c('black', 'red'))
```

Ну, вроде все хорошо, но у нас и шум был очень простой.

## Реальный ряд

Пробуем с нашим рядом. 

Будем проделывать это для сезонности. (Пробовала сделать для всего ряда, но там выходит очень уж громоздко: чтобы как-то побороть периодичность в шуме, пришлось взять очень много компонент (50) и такое ощущение, что в итоге очен много шума прихватили в сигнал).

```{r}
Women.detrend.ssa<-Wiossa
Women.detrend.reconstruct <- reconstruct(Women.detrend.ssa,
                      groups = list(Seasonality = c(1:8,9:10, 19,20:21,23:24,25:26,32:33,36:37)))
```

Выделенная сезонность:
```{r}
plot(Women.detrend.reconstruct , add.residuals = FALSE, add.original = FALSE,
     plot.method = "xyplot",
     superpose = TRUE)
```

По числу взятых в сезонность компонент считаем, что ранг сезонной компоненты равен 21. 
```{r}
d<-21
Wpar<-parestimate(Women.detrend.ssa, groups=list(c(1:8,9:10, 19,20:21,23:24,25:26,32:33,36:37)), method = 'esprit')
plot(Wpar)
```

На рисунке видим, что тренда нет, видим пилу и модулированные периодики соответствующих порядков. Заметим, что многие из них есть пара или даже тройка близлежащих сопряженных корней. Понятно, что в реальном случае мы не могли получить кратные корни, как в моделированном примере, но такие близкие корни могут означать, что истинная модуляция не экспоненциальная, а имеет более сложную форму. Получается, что такая модуляция будет как бы аппроксимироваться суммой близких экспонентально моделированных гармоник.

```{r}
print(Wpar)
```

Находим коэффициенты:
```{r}
mu<-Wpar$roots
N<-1:length(Women.detrend)
W.full<-t(matrix(mu,nrow = d,ncol = length(N)))^N
C<-ginv(W.full)%*%Women.detrend
print(C)
```

По полученной комплексной формуле генерируем ряд и сравниваем его с выделенным сигналом:
```{r warning=FALSE}
WtsLRR<-ts(as.numeric(W.full%*%C),frequency = 12)
plot.ts(cbind(WtsLRR,Women.detrend.reconstruct$Seasonality), plot.type = 'single',col = c('black', 'red'))
legend("bottomright",paste(c("LRR","Signal")), col = c('black', 'red'),lty=1,lw=c(1,1),text.font = 2,horiz=TRUE) 
```

Кажется, что сгенерированный по формуле ряд слишком грубо оценивает сезонность. Сезонность, которую мы  выделили, имеет более сложную форму и это соответствует виду исходного ряда:
```{r}
plot.ts(cbind(WtsLRR,Women.detrend.reconstruct$Seasonality,Women.detrend))
```
