---
title: "ModelTS"
author: "Romanova"
date: '4 апреля 2019 г '
output: html_document
---

```{r setup, include=FALSE}
knitr::opts_chunk$set(echo = TRUE)
```


```{r include=FALSE}
library("Rssa")
library(ggplot2)
library(tidyr)
library(dplyr)
library(sarima)
library(TTR)
library(forecast)
library(fpp2)
library(colorednoise)
library(mFilter)
library(TSA)
```


Модельные данные (COL4, COL10).
```{r}
ts.data<-read.table("stud2005.csv",header = TRUE,dec=",",sep = ";")
ts4<-ts(ts.data$COL4)
ts10<-ts(na.omit(ts.data$COL10))
```

Разберемся сначала с рядом COL4.
```{r}
autoplot(ts4)
```

```{r}
ssa4<-ssa(ts4, L=500)
plot(ssa4)
```

Уже по этому графику норм компонент можно увидеть пары одинаковых собственных чисел (4-5 и 6-7), а также то, что, начиная с 8й компоненты, собственные числа мало отличаются. Возможно, стоит рассматривать как раз 7 первых компонент. Но мы на всякий случай рассмотрим побольше (11).

```{r}
plot(ssa4, type = "vectors", idx = 1:11)
```


Первый вектор однозначно соответствует тренду. 2-3 вроде тоже. 
Рассмотрим попарно остальные.
 
```{r}
plot(ssa4, type = "paired", idx = 4:11, plot.contrib = FALSE)
```

Видим, что вектор 4-5 и 6-7 образуют пары.
6-7 с периодом 10, а 4-5 не понятно, какой-то большой период, уточним:
```{r}
print(parestimate(ssa4, groups = list(4:5), 
                  method = "pairs"))
```

Период пары 4-5 равен 27.

Reconstructed series:
```{r}
plot(reconstruct(ssa4, groups = list(T=1:3,G27 = 4:5, G10 = 6:7)), 
     plot.method = "xyplot", layout = c(1,3), 
     add.residuals = FALSE, add.original = FALSE)
```

```{r}
plot(wcor(ssa4, groups = 1:50),
          scales = list(at = c(10, 20, 30,40,50)))
```

Первые три квадратика -- тренд (не коррелируют с остальными...почти (2 и 3 коррелируют друг с другом немного)). Следующие два квадратика -- 2 гармоники (синусы сильно коррелируют с соответствующими косинусами в паре и не коррелируют ни с чем остальным). Остальное -- шум.

Положим первые 3 компоненты в тренд, 4:7 -- в периодичность.
```{r}
reconstruct4<- reconstruct(ssa4, 
                      groups = list(Trend = 1:3,
                                    Seasonality = 4:7))
plot(reconstruct4, add.residuals = TRUE, add.original = TRUE,
     plot.method = "xyplot",
     superpose = TRUE, auto.key = list(columns = 2))
```


Периодограмма остатков:
```{r}
noise4<-ts4-reconstruct4$Trend-reconstruct4$Seasonality
spec.pgram(noise4,log="no")
```

Вроде бы никакой сильной периодичности не осталось.

```{r}
autocor.noise<- autocorrelations(noise4, maxlag = 30)
plot(autocor.noise)
whiteNoiseTest(autocor.noise, h0 = "iid",method = "LjungBox",interval=FALSE) #"LiMcLeod" (default), "LjungBox", "BoxPierce".
```

Ну надо же. Гипотеза о том, что остался белый шум не отверглась. Ура! (всегда бы так...)

Разбираемся со вторым модельным рядом.
```{r}
autoplot(ts10)
```

```{r}
ssa10<-ssa(ts10, L=50)
plot(ssa10)
```


```{r}
plot(ssa10, type = "vectors", idx = 1:13)
```

Первая компонента -- тренд.
Рассмотрим попарно остальные.
```{r}
plot(ssa10, type = "paired", idx = 2:8, plot.contrib = FALSE)
```


```{r}
print(parestimate(ssa10, groups = list(2:3,4:5), 
                  method = "pairs"))
print(parestimate(ssa10, groups = list(2:3,4:5), method = "esprit"))
```

pairs выдает разные периоды и большую ошибку. Больше доверяем esprit.
Похоже (+- похоже), что пары 2:3 и 4:5 есть гармоника.

```{r}
plot(wcor(ssa10, groups = 1:50),
          scales = list(at = c(10, 20, 30,40,50)))
```

То же самое. 1 тренд, 2 гармоники. То, что одна из гармоник коррелирует с чем-то еще может значить, что между ней и каким-то шумом нет сильной разделимости. Тогда в этот кусок могла попасть часть шума. Но что делать...

Положим первую компоненту в тренд, 2:5 -- в периодичность.

Reconstructed series:
```{r}
plot(reconstruct(ssa10, groups = list(T=1,G22 = 2:3, G10 = 4:5)), 
     plot.method = "xyplot", layout = c(1,3), 
     add.residuals = FALSE, add.original = FALSE)
```


```{r}
reconstruct10<- reconstruct(ssa10, 
                      groups = list(Trend = 1,
                                    Seasonality = 2:5))
plot(reconstruct10, add.residuals = TRUE, add.original = TRUE,
     plot.method = "xyplot",
     superpose = TRUE, auto.key = list(columns = 2))
```

Периодограмма остатков:
```{r}
noise10<-ts10-reconstruct10$Trend-reconstruct10$Seasonality
spec.pgram(noise10,log="no")
```

С одной стороны, вроде как похоже на оставшуюся периодичность (пики). Но наблюдений так мало, что это вполне могут быть просто случайные пики. 

Проверка гипотезы о том, что остаток -- белый шум.
```{r}
autocor.noise10<- autocorrelations(noise10, maxlag = 10)
whiteNoiseTest(autocor.noise10, h0 = "iid",method = "LjungBox",interval=FALSE) #"LiMcLeod" (default), "LjungBox", "BoxPierce".
```


P.S.: на самом деле если не брать вторую периодику (4:5), то гипотеза о том, что остаток -- белый шум, тоже не отвергается. 
В случае длинного ряда вроде как вторую периодику отчетливо видно, но...гипотеза тоже не отвергается, если не брать вторую периодику. Надо проверить, что за критерий.